【裁判字號】    98,抗,80
【裁判日期】    980406
【裁判案由】    假扣押
【裁判全文】
臺灣高等法院高雄分院民事裁定            98年度抗字第80號
抗  告  人  宏昇營造股份有限公司
法定代理人  甲○○
相  對  人  亞大金屬股份有限公司
                    之1
法定代理人  乙○
代  理  人  徐克銘律師
上列當事人間聲請假扣押事件，抗告人對於民國97年12月23日臺
灣高雄地方法院97年度審全字第74號所為裁定提起抗告，本院裁
定如下：
    主  文
原裁定廢棄。
相對人在第一審之聲請駁回。
聲請及抗告訴訟費用由相對人負擔。
    理  由
一、抗告意旨略以：相對人以保全其工程款請求權為由，向原法
    院聲請對伊為假扣押，惟相對人主張伊積欠工程款未付，尚
    非實在，且相對人聲請假扣押之原因，僅以伊曾將履約保證
    本票（下稱系爭本票）提示為據，然伊提示系爭本票請求付
    款，係因相對人積欠伊款項而自願付款之故，並無變賣資產
    轉為現金之可言，是相對人就其假扣押原因並未釋明伊確有
    脫產或隱匿情事，其聲請假扣押即屬無據。原裁定准許相對
    人之聲請，即有違誤，爰請求廢棄原裁定等語。
二、按請求及假扣押之原因，應釋明之；前項釋明如有不足，而
    債權人陳明願供擔保或法院認為適當者，法院得定相當之擔
    保，命供擔保後為假扣押，民事訴訟法第526 條第1 項、第
    2 項定有明文。又所謂假扣押之原因，依同法第523 條第1
    項規定，係指日後有不能強制執行或甚難執行之虞或應在外
    國為強制執行之情形，如債務人浪費財產，增加負擔，或就
    其財產為不利益之處分，將成為無資力之狀態，或將移住遠
    地、逃匿無蹤、隱匿財產等是。債權人就假扣押之原因，依
    法有釋明之義務，亦即須提出可使法院信其主張為真實之證
    據，必待釋明有所不足，而債權人陳明願供擔保或法院認為
    適當者，法院始得定相當之擔保，命供擔保後為假扣押，若
    債權人未釋明假扣押之原因，即不符假扣押之要件（最高法
    院94年度台抗字第463 裁定意旨參照）。
三、經查，相對人主張抗告人積欠其工程款未付，且未返還系爭
    本票，復將該本票提示兌現，業經相對人提起給付工程款等
    訴訟，又抗告人將該未依約返還之系爭本票提示兌現，顯見
    抗告人有意將相關財物換成現金，而有增加未來強制執行困
    難之虞，為此聲請就抗告人之財產為假扣押等情，業據相對
    人提出工程協議書、完工通知書、工程合約書、系爭本票、
    授權書等為證。是相對人雖就請求之原因，已為釋明，惟就
    抗告人是否有日後有不能強制執行或甚難執行之虞或應在外
    國為強制執行情事之假扣押原因，僅以抗告人將相對人提供
    之系爭本票予以兌現，有意將相關財物換成現金，而有增加
    未來強制執行困難之虞云云。然相對人就抗告人未返還系爭
    本票，且將該本票提示兌現等情，業已提起本案訴訟請求返
    還該款，而抗告人則抗辯係因相對人積欠其款項，始將系爭
    本票提示兌現，亦據其提出該訴訟之答辯(一)(二)狀可稽，足見
    抗告人得否提示系爭本票乃屬實體上之爭執，難謂即為不利
    益之處分，自不得遽認為假扣押之原因。又經抗告人提起抗
    告後，相對人提出之答辯狀，就假扣押之原因復向本院為相
    同之陳述，自不得認已有假扣押原因之釋明。此外，相對人
    對抗告人有何隱匿、浪費、移轉財產，或為增加負擔、就其
    財產為不利益之處分，以致達於無資力狀態、或移住遠地、
    逃匿無蹤等情事，致有日後有不能強制執行或甚難執行之虞
    或應在外國為強制執行情事之假扣押原因，均未為釋明，尚
    難認已盡釋明之義務，而非釋明有所不足。揆諸上開說明，
    相對人就抗告人所應受之損害雖陳明願供擔保，仍不能認該
    擔保已補釋明之欠缺，其假扣押之聲請自不應准許。原審未
    察相對人就假扣押原因未盡釋明之義務，即依相對人之聲請
    ，裁定准許相對人供擔保後得就相對人之財產為假扣押，尚
    有未合。抗告意旨指摘原裁定不當，求予廢棄，為有理由，
    應由本院將原裁定廢棄，並駁回相對人假扣押之聲請。
據上論結，本件抗告為有理由，爰依民事訴訟法第492 條、第95
條、第78條，裁定如主文。
中    華    民    國    98    年    4     月    6     日
                            民事第五庭
                                審判長法官  蔡明宛
                                法      官  曾錦昌
                                法      官  魏式璧
以上正本證明與原本無異。
如不服本裁定應於送達後10日內向本院提出再抗告狀（並按他造
當事人之人數附繕本），並繳納再抗告費新臺幣1,000 元。
再為抗告應以適用法規顯有錯誤為理由，並委任律師為代理人。
中    華    民    國    98    年    4     月    6     日
                                書  記  官  林明威
附註：
抗告人之配偶、三親等內之血親、二親等內之姻親，或抗告人為
法人、中央或地方機關時，其所屬專任人員具有律師資格並經法
院認適當者，亦得為第三審代理人。
抗告人或其法定代理人具有律師資格者及前項情形，應於提起抗
告或委任時釋明之。


司法院資訊處製作；財團法人民間司法改革基金會備份。
